臺灣臺南地方法院刑事判決　　　　　　　　　　　　　九十年度易字第一五四三號
　　公　訴　人　臺灣台南地方法院檢察署檢察官
　　被　　　告　乙○○
右列被告因詐欺案件，經檢察官提起公訴（九十年度偵字第六一九一號）暨移送併辦
（八十九年度偵緝字第八０五號、八十九年度偵緝字第八０六號、九十年偵緝字第四
二四號），本院判決如左：
    主  文
乙○○無罪。
    理  由
一、公訴意旨略以：被告乙○○意圖為自己不法之所有，以自己為董事，鄭保徑（另
    案經台灣台南地方法院檢察署通緝中）等人為股東，於民國八十八年八月三十日
    ，在台南縣仁德鄉○○路八一六號成立仩通企業有限公司（以下簡稱仩通公司）
    為幌子，施詐欺罔他人而行詐取工程款、借款之實，於同年十月二十八日，在台
    北市○○路三七九巷八號一樓證人甲○○經營之民泰營造有限公司（以下簡稱民
    泰公司）以仩通公司名義，佯與民泰公司簽訂磁磚及不銹鋼工程合約書各一件，
    並以鄭保徑為負責人之宇宙公司為連帶保證人，承包民泰公司所承攬之台灣電力
    公司「澎湖尖山發電廠Ａ３｜Ａ標工程」之磁磚及不銹鋼工程部分，致民泰公司
    陷於錯誤，而交付工程預付款華泰商業銀行本票二張面額共計新台幣（下同）三
    十六萬元，詎仩通公司未依約於三日內施工，且迄今並未施工。被告復於八十八
    年十一月三十日，在仩通公司之上開地址，佯錄用前往應徵之告訴人丁○○為上
    開澎湖工程土地之主任，告訴人丁○○翌日至仩通公司上班，被告即打電話向丁○○訛稱：「我人在澎湖，為安排你在澎湖監工之住宿及辦公處所，我所攜帶之
    款已花光，你帶一萬元至澎湖借我，回台灣後就還你」等語，告訴人丁○○原不
    同意，被告復請另一不知情之員工丙○○（另經台灣台南地方法院檢察署檢察官
    為不起訴處分）打電話向告訴人丁○○遊說，藉以取信於告訴人丁○○，致告訴
    人丁○○陷於錯誤，而於八十八年十二月一日，在台灣中小企業銀行仁德分行匯
    一萬元至丙○○在台南市中小企業銀行之帳戶內，由丙○○以提款卡領取後，交
    予被告，嗣被告即失去聯絡，民泰公司及告訴人丁○○始知受騙。
二、按犯罪事實應依證據認定之，無證據不得推定其犯罪事實；又不能證明被告犯罪
    者，即應諭知無罪之判決，刑事訴訟法第一百五十四條、第三百零一條第一項分
    別定有明文。訊據被告固坦承於前揭時地經營仩通公司，並曾承攬民泰公司前開
    工程，且已收受民泰公司簽發之前開本票二張，及向告訴人丁○○借錢等情，惟
    堅決否認涉有詐欺犯行，辯稱：伊經營之仩通公司係正常公司，並非虛設行號，
    確曾依約送貨至澎湖火力發電廠工程處，然民泰公司藉故刁難，且為未依約給付
    其應得之價款，其至澎湖工地與民泰公司力爭無著，身上攜帶旅資均已用罄，因
    而轉向告訴人丁○○借款，嗣因民泰公司始終拒絕付款，公司無法續行經營，始
    無力償還告訴人丁○○之借款等語。經查：
（一）被告於前揭時地以仩通公司名義與民泰公司簽訂承攬契約，並已收受預付工程
      款面額共計三十六萬元之本票二張等情，業據被告於本院審理時自承不諱，核
      與證人即民泰公司負責人甲○○於本院調查時到庭具結後證述相符，被告此部
      分供述與事實相符，應堪採信。又被告於前揭時地以電話向告訴人丁○○借貸
      現金一節，業據被告於本院審理時供述在卷，核與告訴人所述匯錢情節大致相
      符，被告此部分供述亦可採信。
（二）被告與民泰公司簽訂承攬契約後，旋送二、三百支單價約在一百餘元之酒瓶欄
      杆至民泰公司前開澎湖火力發電廠工程處，並即派員裝置材料單價約一萬三千
      元之不鏽鋼門框十餘座，此外被告亦已另行派員裝置二十餘個木門門框等情，
      業據被告於本院審理時陳稱在卷，核與證人甲○○於本院調查時所證相符，被
      告前開供述應堪採信。依此，被告與民泰公司訂約後，即依約送交相關貨物，
      是核其所為，與現今經營商業公司及通常交易模式無違，足認被告確有經營仩
      通公司，並非虛設行號，而以仩通公司名義詐騙相關廠商。證人甲○○雖於本
      院調查時陳稱：被告送交之建材僅係一般品質，未能符合澎湖地區建材需抗強
      風海水侵蝕之特殊材質，故均拒收併予退貨，但被告卻拒絕歸還預付之工程款
      ，因認被告本存詐欺之意等語，惟被告業已依照雙方約定運送酒瓶欄杆等建材
      至民泰公司澎湖工處，並曾派員施工，足見被告於訂約之際確有履約之意，縱
      於交付建材時，雙方就其建材品質有所爭議，被告認其交付之建材材質無誤，
      拒絕返回已收受之定金，惟此應屬民事交易上糾葛，尚難僅以民泰公司就被告
      所送建材品質有所爭議，即認被告於訂約收受定金之際，業存不欲履行之不法
      意圖。
（三）被告曾於前揭時地透過其員工謝容武向告訴人丁○○借貸一節，業據被告於本
      院調查時自承不諱，核與告訴人丁○○於偵審中所述相符，並有匯款單一紙在
      卷可稽，被告此部分自白與事實相符，應堪採信。
（四）被告確曾承攬民泰公司位於澎湖火力發電廠工程等情，業據被告供承在卷，核
      與證人甲○○於本院調查時證述在卷，並有工程合約書一份在卷可稽，是被告
      僱請告訴人丁○○至澎湖為其監工等情，自有其必要性。又被告至澎湖工地後
      ，曾欲向民泰公司申領工程款項，惟因民泰公司認被告提供之貨物品質不佳，
      而遭拒絕等情，業具被告陳稱在卷，參以證人甲○○前述證述，亦可得知。是
      被告至澎湖後，以因無法取得工程款，致身無分文為由而向告訴人丁○○借錢
      等情，即難認被告確係本於不法意圖而施用詐術，縱被告事後未能依約清償債
      款，此亦僅屬民事糾紛，尚難以此認被告於借款之初，即具詐欺之不法意圖。
三、據上所陳，本件依調查所得證據尚不足以證明被告確有詐欺犯行，此外復查無其
    他積極證據足資證明被告有公訴意旨所指詐欺右述犯行，揆諸首開說明，犯罪尚
    屬不能證明，應為無罪之諭知。
據上論斷，應依刑事訴訟法第三百零一條第一項，判決如主文。
本件經檢察官林志峰到庭執行職務。
中      華      民      國    九十一    年      七      月      四      日
                              臺灣臺南地方法院刑事第四庭
                                  法  官    卓  穎  毓
右正本證明與原本無異
如不服本判決應於送達後十日內向本院提出上訴狀
                                  書記官    黃  子  起
中      華      民      國    九十一    年      七      月      十五    日
